【裁判字號】    98,上易,2868
【裁判日期】    990120
【裁判案由】    傷害
【裁判全文】
臺灣高等法院刑事判決                98年度上易字第2868號
上  訴  人
即  被  告  丙○○
                      3樓
                      樓之2.
選任辯護人  鄭志政律師
上列上訴人因傷害案件，不服臺灣臺北地方法院98年度易字第
966號，中華民國98年10月23日第一審判決（起訴案號：臺灣臺
北地方法院檢察署97年度偵字第26682號），提起上訴，本院判
決如下：
    主  文
上訴駁回。
    事  實
一、丙○○與乙○○係分別居住於臺北市中山區○○○路○段132
    巷21號4樓及6樓，兩人為鄰居關係。於民國97年11月1日5時
    30 分許，在上開地點1樓處，乙○○欲向丙○○之姐丁○○
    商借新臺幣200元，因丁○○不同意借貸金錢予乙○○，加
    以乙○○斯時業有酒意，兩人因此於一樓電梯內起口角爭執
    ，迨電梯上達四樓時，詎丙○○見狀，竟基於傷害之故意，
    徒手毆打乙○○頭部，並以手掐乙○○左手拇指、食指處，
    致乙○○受有頭部外傷、左手拇指、食指撕裂傷等傷害。
二、案經乙○○訴由臺北市政府警察局中山分局報告臺灣臺北地
    方法院檢察署檢察官偵查後聲請簡易判決處刑，經原審認不
    宜逕以簡易判決處刑，而改依通常程序審理。
    理  由
壹、證據能力部分：
    按被告以外之人於審判外之言詞陳述，除法律有規定者外，
    不得作為證據。被告以外之人於審判外之陳述，雖不符前4
    條之規定，而經當事人於審判程序同意做為證據，法院審酌
    該言詞陳述作成時之情況，認為適當者，亦得為證據。當事
    人、代理人或辯護人於法院調查證據時，知有刑事訴訟法第
    159條第1項不得為證據之情形，而未於言詞辯論終結前聲明
    異議者，視為有前項之同意，刑事訴訟法第159條第1項、第
    159條之5分別定有明文。查，本件認定事實所憑之證據，部
    分屬傳聞證據，惟檢察官與被告均未於原審言詞辯論終結前
    聲明異議，爰審酌該等言詞陳述作成之情況，並無非出於任
    意性或不正取供，或違法或不當情事，且客觀上亦無不可信
    之情況，堪認為適當，依刑事訴訟法第159條之5第2項規定
    ，均得作為證據，先予敘明。
貳、實體部分：
一、訊據被告丙○○矢口否認有何傷害告訴人之犯行，辯稱：「
    我根本未傷害乙○○，事實上是乙○○傷害我」云云。經查
    ：
  (一)證人即告訴人乙○○於警詢中及偵查中證稱當日係遭被告徒
    手毆打，並以手指戳伊左手拇指、食指部位，致伊受有頭部
    外傷、左手拇指、食指撕裂傷等傷勢，而於97年11月1日前
    往馬偕紀念醫院等語綦詳，並有馬偕紀念醫院診斷證明書乙
    紙在卷可稽，經互核告訴人乙○○指訴之情節與上開診斷證
    明書所記載之傷勢，兩者並無不相符合之處，證人之證詞堪
    值採信。
  (二)被告於警詢中亦曾自白當日與告訴人係互毆，以致告訴人受
    有傷害，而被告事後固迭於偵查及原審審理中否認其警詢自
    白之任意性，惟經原審當庭勘驗被告警詢錄音帶，「（警：
    那你那天有沒有打乙○○？）答：自衛有」、「（警：不要
    講自衛，我現在是問你有沒有打她？我現在先問你有沒有打
    她？）答：互毆」、「（警：你跟他是互毆？）答：互毆」
    、「（警：你當時為什麼會跟被害人乙○○互毆？）是她攻
    擊我」，此有原審98年6月29日勘驗筆錄在卷可稽，並為被
    告及辯護人對其內容表示不爭執（見98年9月10陳報狀及原
    審98年10月9日之審理筆錄），則被告於警詢中顯出於自由
    意志為前開自白，復觀諸前後文句，警方並無誘導被告表示
    原所稱之自衛即等於互毆之意，警方確實詢明被告究竟有無
    毆打告訴人，甚且，重覆問題兩次，被告始自行供稱雙方為
    互毆，從而，被告於原審審理中辯稱係警方向伊表示不要稱
    自衛，而係互毆，伊始配合警方改口稱互毆乙節，顯不足採
    。又衡酌警詢筆錄製作時間較事發時間為近，且被告當時並
    無遭到任何不正方法取供，其於警詢中更向警方表示告訴人
    指訴之地點有誤，堪認被告警詢時意識清楚，並無不能理解
    警方意思表示之情形，而縱如被告所謂當時與告訴人互毆，
    其當知互毆足以使人受傷仍故意為之，且告訴人當天受有上
    開傷害亦為事實，是以，被告警詢中之自白為可採。再者，
    被告偵查中表示告訴人與證人丁○○同搭電梯四樓時，額頭
    已受有瘀傷及右臉紅腫，而該傷勢係遭其夫所傷，原審審理
    中卻又稱告訴人當時係左臉靠髮際處紅腫，該傷勢應係未付
    車資，遭計程車司機拖下車所致，被告前後辯解非但不一，
    且核與證人即被告之姐丁○○之證詞亦未相一致，是以，被
    告於偵查及原審審理中之辯解顯事後卸責之詞，不足採信。
    本件事證明確，被告傷害犯行堪以認定。至於告訴人警詢中
    及偵查中供述情節或有出入之處，惟所供被被告傷害之主要
    事實則一致，且證人紀炳場即當日到場處理之員警到庭證稱
    告訴人當日意識已不清楚等語無訛，被告於警詢中亦表示告
    訴人當時已喝醉，是以，告訴人此部分因記憶不清所致之瑕
    疵尚無悖於常情之處，不足以採為被告有利之認定。
  (三)證人甲○○於本院審理時證稱：「乙○○曾經有計程車錢付
    不出來，向我借兩百元付計程車車資，地點是在我家南京東
    路一段132巷27號門口，我是做早餐店的，後來他有上樓去
    拿錢還我」等情，惟亦稱：「日期記不得，她還錢後在我家
    吃早點，其他的我就不清楚」云云，尚難為被告有利之認定
    。至證人丁○○雖到庭證稱：「我是擺攤賣陽春麵，當天我
    要收攤，乙○○坐計程車回來，他先向我的三妹萬惠蘭借兩
    百元，我妹妹說他收攤了身上沒有錢，乙○○就用髒話罵我
    妹妹，後來我就從四樓坐電梯下來，乙○○就向我借兩百元
    計程車費，我跟他說我身上沒有錢，我請他跟別人借，他就
    用髒話罵我，說向我借錢是看得起我，後來乙○○就去喝豆
    漿，吃完豆漿就一直在樓下罵我，我坐電梯到四樓，他就跟
    我坐電梯四樓，吵醒被告丙○○，被告丙○○要帶她回去，
    他不回去，他把我妹妹推到電梯裡，我就從電梯裡抱住我妹
    妹，當時被告吃了安眠藥沒有力氣跟他拉扯，然後告訴人就
    坐電梯回五樓」云云。然衡之證人丁○○與被告係姊妹關係
    ，其證言難免偏頗，實難憑採，併此敘明。
二、核被告所為，係犯刑法第277條第1項之普通傷害罪。原審認
    被告罪證明確，適用刑法第277條第1項、第41條第1項前段
    ，刑法施行法第1條之1之規定，及審酌被告僅因與告訴人間
    之口角糾紛，即毆打告訴人致傷，對告訴人造成之傷害非淺
    ，且被告事後非但未與告訴人和解，更飾詞狡辯，犯後態度
    不佳，犯罪時所受之刺激、手段、智識程度、與告訴人係鄰
    居關係等一切情狀，量處拘役30日，並諭知易科罰金之折算
    標準。其認事用法及量刑，均無違誤，被告上訴意旨，仍執
    陳詞，否認傷害犯行云云，為無理由，其上訴應予駁回。
據上論斷，應依刑事訴訟法第368條，判決如主文。
本案經檢察官沈明倫到庭執行職務。
中    華    民    國    99    年    1    月    20     日
                    刑事第一庭審判長法  官  葉騰瑞
                                    法  官  王炳梁
                                    法  官  莊明彰
以上正本證明與原本無異。
不得上訴。
                                    書記官  王韻雅
中    華    民    國    99    年    1     月    20    日


司法院資訊處製作；財團法人民間司法改革基金會備份。
